【裁判字號】    98,訴,275
【裁判日期】    980527
【裁判案由】    搶奪等
【裁判全文】
臺灣嘉義地方法院刑事判決               98年度訴字第275號
公  訴  人  臺灣嘉義地方法院檢察署檢察官
被      告  丙○○
上列被告因搶奪等案件，經檢察官提起公訴（98年度偵字第1535
、2074、2184、2185、2197、2510號），被告就被訴事實為有罪
之陳述，本院合議庭裁定由受命法官獨任行簡式審判程序，判決
如下：
    主  文
丙○○分別犯如附表所示各罪，均累犯，分別處如附表所載之刑
，應執行有期徒刑參年貳月，並應於刑之執行前，令入勞動場所
強制工作參年。
    犯罪事實
一、丙○○意圖為自己不法之所有，基於竊盜之犯意，分別於附
    表編號一至編號三所示犯罪時、地，以附表編號一至編號三
    所示方法，竊取附表編號一至編號三所載失主所管領之被害
    財物；另基於搶奪之犯意，分別於附表編號四至編號九所示
    時、地，以附表編號四至編號九所示方法，搶奪附表編號四
    至編號九所載失主所有之被害財物。得手後現金留供己生活
    花用完畢，其餘竊得及搶得之物品，除附表編號一之機車發
    還所有人外，均已丟棄。嗣經警於民國98年2 月14日12時10
    分許，在嘉義縣新港鄉大安村，執行攔檢盤查時當場查獲，
    並在嘉義縣朴子市○○里○○路66號丙○○住處執行搜索時
    ，扣得藍色外套1 件、紅藍相間外套1 件、黑色西裝褲1 件
    、金色全罩式安全帽1 頂等物。
二、案經戊○○○、癸○○訴由嘉義市政府警察局第二分局，丁○○○、甲○○○訴由嘉義市政府警察局第一分局，壬○○
    、己○○、乙○○、庚○○訴由嘉義縣警察局民雄分局，及
    辛○○訴由嘉義縣警察局朴子分局分別報告臺灣嘉義地方法
    院檢察署檢察官偵查起訴。
    理  由
一、本案係經被告丙○○於準備程序當庭表示認罪，而經本院裁
    定以簡式審判程序加以審理，則依據刑事訴訟法第273條之2
    、同法第159條第2項之規定，不適用傳聞法則有關限制證據
    能力之相關規定，合先敘明。
二、上開犯罪事實，迭據被告丙○○於警詢、偵查及本院審理時
    坦承不諱，核與證人即不知情出借 LRU-499號重型機車予被
    告騎乘之陳明輝、證人即為被害人黃素琴管領 LYK-110號重
    型機車之辛○○、證人即告訴人戊○○○、癸○○、丁○○○、壬○○、己○○、甲○○○、乙○○、庚○○於警詢中
    證述情節相符，並有扣押書、搜索扣押筆錄、扣押物品目錄
    表各1 份（見警卷第80928 號卷第20頁、第22頁至第25頁）
    、犯罪用機車、案發現場、被害物品棄置處所、扣押物品、
    搜索扣押現場等照片29張（見警卷第80928 號卷第31頁至第
    42頁、第997 號卷第18頁）、扣押物品清單2 份（見偵卷第
    1535號卷第4 頁、本院卷第5 頁）、車籍查詢基本資料詳細
    畫面2 份（見警卷第80928 號第47頁至第48頁）、贓物認領
    保管單1 份（見警卷第22264 號卷第8 頁）、刑案現場測繪
    圖4 份（見警卷第80928 號卷第43頁至第46頁）、監視器翻
    拍照片21張（見警卷第997 號卷第13頁至第17頁、第1089號
    卷第8 頁至第9 頁）、被害報告單7 份（見警卷第997 號卷
    第11頁至第12頁、第1088號卷第8 頁、第80928 號卷第27頁
    至第30頁）、車號LYK-110 號機車車輛尋獲電腦輸入單1 份
    （見警卷第22264 號卷第9 頁）附卷可稽，足見被告自白，
    確與事實相符，堪予採認。從而，本案事證明確，被告犯行
    洵堪認定，應依法論科。
三、按刑法第325條第1項之搶奪罪，係指公然奪取而言。若乘人
    不備竊取他人所有物，並非出於公然奪取者，自應構成竊盜
    罪（最高法院22年上字第1334號判例、88年度臺上字第2220
    號判決意旨參照）。查被告於本案附表編號二、三所示時地
    ，均係趁告訴人戊○○○、癸○○不注意時，為竊取財物之
    行為，並非公然奪取一情，業據證人戊○○○於警詢中證稱
    ，被告是趁伊不注意時，竊走伊放在腳踏車前菜籃內之小皮
    包等語（見警卷第1088號卷第7頁）；證人癸○○於警詢中
    證稱，因案發時被告騎車經過伊騎乘之電動車旁後，即馬上
    駕車加速離開，因此懷疑是被告趁伊不注意時，拿走伊皮包
    等語（見警卷第1089號卷第7頁），被告於本院審理中並證
    稱，案發時其將告訴人癸○○之皮包拿走，告訴人癸○○並
    未喊叫等語（見本院98年4月13日準備程序筆錄，本院卷第
    37 頁），是足認被告於案發時，並非公然奪取告訴人戊○○○、癸○○之財物，而係乘伊等不備時竊取之。從而，參
    諸上揭說明，被告就附表編號二、三所示犯行，仍應論以竊
    盜罪無誤，合先敘明。
四、核被告所為，係分別犯刑法第320 條第1 項普通竊盜罪（附
    表編號一至編號三部分）及第325 條第1 項普通搶奪罪（附
    表編號四至編號九部分），其所犯上開各罪，犯意各別，行
    為互殊，應予分論併罰。被告前於92年間因搶奪案件，經本
    院以92年度簡字第1394號判決判處有期徒刑6 月確定，嗣因
    搶奪案件，經本院以93年度訴字第49號判決判處有期徒刑3
    年確定，並因檢肅流氓條例案件經本院以93年度感裁字第18
    號裁定交付執行感訓處分。前開兩搶奪案件接續執行，於95
    年5 月30日縮短刑期假釋出監並付保護管束，又接續執行感
    訓處分，於95年9 月25日折抵刑案執行出監，於96年8 月1
    日保護管束期滿未經撤銷假釋，視為執行完畢，有臺灣高等
    法院被告前案紀錄表1 份附卷可按（見本院卷第7 頁至第17
    頁）。被告於受徒刑之執行完畢後，5 年以內故意再犯本案
    附表所示各該有期徒刑以上之罪，均應依刑法第47條第1 項
    ，論以累犯，並均加重其刑。
五、爰審酌被告前有賭博、竊盜、妨害風化、搶奪、檢肅流氓條
    例、妨害名譽、傷害、毀棄損壞、幫助恐嚇取財等前案紀錄
    （有臺灣高等法院被告前案紀錄表1 份在卷可參），素行不
    佳；被告犯罪時未受明顯刺激；被告竊盜、飛車行劫之犯罪
    手段；被告自陳高職畢業之智識程度；被告自陳已婚、配偶
    回大陸後未再聯絡、無子女、家中有母親、哥哥、曾從事夜
    市擺攤工作、經濟狀況不佳之生活狀況；犯罪造成治安嚴重
    危害，致民眾惶惶不安之危險性匪淺，及犯後於警詢、偵查
    及審判中坦承犯行等一切情狀，就所犯各罪分別量處如附表
    所示之刑，並依法定其應執行刑。
六、保安處分之宣告
    (一)按刑事法保安處分之強制工作，旨在對有犯罪習慣或以犯
      罪為常業或因遊蕩或怠惰成習而犯罪者，令入勞動場所，
      以強制從事勞動方式，培養其勤勞習慣、正確工作觀念，
      習得一技之長，於其日後重返社會時，能自立更生，期以
      達成刑法教化、矯治之目的（司法院大法官釋字第 528號
      解釋意旨參照）。又保安處分係對受處分人將來之危險性
      所為拘束其身體、自由等之處置，以達教化與治療之目的
      ，為刑罰之補充制度。我國現行刑法採刑罰與保安處分之
      雙軌制，係在維持行為責任之刑罰原則下，為強化其協助
      行為人再社會化之功能，以及改善行為人潛在之危險性格
      ，期能達成根治犯罪原因、預防犯罪之特別目的。本諸法
      治國家保障人權之原理及刑法之保護作用，其法律規定之
      內容，應受比例原則之規範，使保安處分之宣告，與行為
      人所為行為之嚴重性、行為人所表現之危險性，及對於行
      為人未來行為之期待性相當（司法院大法官釋字第 471號
      解釋意旨參照）。經查，被告前於80年間因賭博案件，經
      臺灣桃園地方法院以79年度易字第1340號判決判處罰金1
      萬元，嗣經同法院以80年度聲減字第882號裁定減刑，減
      為罰金5千元。又於81年間因竊盜案件經高雄地方法院以
      81年度易字第1973號判決判處有期徒刑4月，案經上訴，
      經臺灣高等法院高雄分院以81年度上易字第1061號判決駁
      回上訴確定。於86年間，又因賭博案件，經本院以86年度
      易字第991號判決判處有期徒刑6月確定。嗣於92年間，因
      妨害風化案件，經本院以92年度簡字第405號判決判處拘
      役55日確定，又因搶奪案件，經本院以92年度簡字第1394
      號判決判處有期徒刑6月確定。復於93年間，因搶奪案件
      ，經本院以93年度訴字第49號判決判處有期徒刑3年確定
      ，並因檢肅流氓條例案件經本院以93年度感裁字第18號裁
      定交付執行感訓處分，前開兩搶奪案件經接續執行，於95
      年5月30日縮短刑期假釋付保護管束，同日接續執行感訓
      處分，於95年9月25日折抵刑案執行出監，於96年8月1日
      保護管束期滿未經撤銷假釋，視為執行完畢。後於98年間
      ，因傷害、妨害名譽、毀棄損害案件，經本院以98年度朴
      簡字第14號判決判處應執行有期徒刑3月及拘役60日，於
      98年2月23日確定。並因幫助恐嚇取財、竊盜案件，經本
      院以98年度朴簡字第28號判決判處有期徒刑4月，於98年2
      月26日確定等情，有臺灣高等法院被告前案紀錄表1份（
      見本院卷第7頁至第17頁）在卷可參，足見被告屢次違法
      犯紀，且自92年起至今，迭犯搶奪案件，並於前述搶奪案
      件執行完畢後未久，又再犯本案，未見遷善改過之意念，
      顯見其有犯罪習慣甚明。
    (二)次按十八歲以上之竊盜犯、贓物犯，有犯罪之習慣者，得
      於刑之執行前，令入勞動場所強制工作。強制工作處分，
      其執行以三年為期，竊盜犯贓物犯保安處分條例第三條第
      一項、第五條第一項前段分別定有明文。又竊盜犯贓物犯
      保安處分條例係就竊盜犯、贓物犯宣告強制工作之特別規
      定，自應優先於刑法第九十條有關強制工作規定之適用。
      被告有犯罪之習慣且於前案執行完畢後未久即再本案多次
      犯行，業如前述，被告之刑罰反應性既屬薄弱，單純之刑
      罰制裁已難達成矯治之目的，兼衡被告本案多次以騎乘機
      車竊盜、搶奪方式對不特定民眾為前開犯行，影響社會治
      安甚鉅，犯罪方法對被害人造成危險亦大，且被告正值壯
      年，身強力壯，未思洗心革面，以正當工作獲取報酬，卻
      屢犯竊盜、搶奪案件，若無適當機制介入，對於被告未來
      從事正當行為，已難有合理期待，因此，藉由保安處分之
      強制力，令其參與勞動，訓練其職業技能並養成勞動習慣
      ，改正不良習性，使之將來能適應社會生活，藉由刑罰以
      外之保安處分，使被告得以遷善、再社會化並戒除犯罪習
      慣，即有必要，與憲法比例原則亦屬相當，爰依竊盜犯贓
      物犯保安處分條例第3 條、第4 條及第5 條第1 項前段之
      規定，諭知令被告於刑之執行前，應令入勞動場所強制工
      作3 年，以期能收矯治教化之效。
七、扣案之藍色外套1件、紅藍相間外套1件、黑色西裝褲 1件、
    金色全罩式安全帽 1頂，固經被告自承為其所有，為犯罪時
    之穿著（見警卷第80928 號卷第3 頁、本院98年5 月21日審
    判筆錄，本院卷第71頁），可供監視錄影畫面及證人證述比
    對被告之身分，為本案犯罪證物，然既僅係被告平日衣著及
    騎乘機車應配戴之物，尚無證據足以認定為被告供犯罪所用
    之物，爰均不另為沒收宣告之諭知。至被告所竊盜、搶奪得
    手之財物，現金部分均為被告花用完畢，其餘物品除已發還
    之附表編號一被害財物外，餘均為被告丟棄，附此敘明。
據上論斷，應依刑事訴訟法第273條之1第1項、第299條，刑法第
320條第1項、第325條第1項、第47條第1項、第51條第5款，竊盜
犯贓物犯保安處分條例第3條第1項、第4條、第5條第1項前段，
刑法施行法第1條之1第1項、第2項前段，判決如主文。
本案經檢察官徐鈺婷到庭執行職務。
中    華    民    國     98    年    5    月    27    日
                  刑事第四庭  法  官  許兆慶
以上正本證明與原本無異。
如不服本判決應於收受判決後10日內向本院提出上訴書狀，並應
敘述具體理由；其未敘述上訴理由者，應於上訴期間屆滿後20日
內向本院補提理由書（均須按他造當事人之人數附繕本）「切勿
逕送上級法院」。告訴人或被害人如對於本判決不服者，應具備
理由請求檢察官上訴，其上訴期間之計算係以檢察官收受判決正
本之日期為準。
中    華    民    國    98    年    5     月    27    日
                              書記官  邱偉民
【附表】
┌─┬─────┬──────┬──────┬───┬────┬──────┐
│編│犯罪時間  │犯罪地點    │犯罪方法    │失  主│被害財物│所犯罪名及  │
│號│（民國）  │            │            │姓  名│        │宣告刑      │
├─┼─────┼──────┼──────┼───┼────┼──────┤
│一│98年2月3日│嘉義縣朴子市│趁辛○○未取│黃素琴│LYK-110 │犯竊盜罪，累│
│  │8時30分許 │崁後里產業道│走鑰匙，發動│所有，│號重型機│犯，處有期徒│
│  │          │路          │機車，徒手竊│由黃永│車      │刑伍月。    │
│  │          │            │取之        │昌管領│        │            │
├─┼─────┼──────┼──────┼───┼────┼──────┤
│二│98年2月4日│嘉義市東區啟│騎乘LYK-110 │林趙素│手提袋 1│犯竊盜罪，累│
│  │17時12分許│明路112號前 │號重型機車，│娥    │個，內有│犯，處有期徒│
│  │          │            │趁戊○○○不│      │現金新臺│刑肆月。    │
│  │          │            │注意之際，以│      │幣（下同│            │
│  │          │            │徒手竊取林趙│      │）3千元 │            │
│  │          │            │素娥放置在腳│      │        │            │
│  │          │            │踏車前籃內之│      │        │            │
│  │          │            │財物        │      │        │            │
│  │          │            │            │      │        │            │
├─┼─────┼──────┼──────┼───┼────┼──────┤
│三│98年 2月12│嘉義市東區南│騎乘不知情之│癸○○│黑色皮包│犯竊盜罪，累│
│  │日18時15分│興國中前    │陳明輝出借之│      │ 1個，內│犯，處有期徒│
│  │許        │            │LRU-499 號重│      │有現金3 │刑肆月。    │
│  │          │            │型機車，趁顏│      │千元、提│            │
│  │          │            │麗玉騎乘電動│      │款卡、身│            │
│  │          │            │車不注意之際│      │分證、健│            │
│  │          │            │，以徒手竊取│      │保卡、重│            │
│  │          │            │癸○○放置在│      │大疾病卡│            │
│  │          │            │電動車（起訴│      │及行動電│            │
│  │          │            │書誤載為腳踏│      │話等    │            │
│  │          │            │車）前之財物│      │        │            │
├─┼─────┼──────┼──────┼───┼────┼──────┤
│四│98年2月3日│嘉義市西區仁│騎乘竊得之LY│林陳秀│皮包 1個│犯搶奪罪，累│
│  │19時許    │愛路271巷3號│K- 110號重型│疋    │，內有現│犯，處有期徒│
│  │          │前          │機車，趁林陳│      │金3 百元│刑柒月。    │
│  │          │            │秀疋騎乘腳踏│      │及雨衣  │            │
│  │          │            │車不及防備之│      │        │            │
│  │          │            │際，搶奪林陳│      │        │            │
│  │          │            │秀疋放置在腳│      │        │            │
│  │          │            │踏車菜籃內之│      │        │            │
│  │          │            │財物        │      │        │            │
├─┼─────┼──────┼──────┼───┼────┼──────┤
│五│98年2月4日│嘉義縣新港鄉│騎乘LYK-110 │壬○○│紅色小皮│犯搶奪罪，累│
│  │9時許     │宮後村宮後街│號重型機車，│      │包 1個，│犯，處有期徒│
│  │          │23巷口      │趁壬○○騎乘│      │內有現金│刑柒月。    │
│  │          │            │腳踏車不及防│      │1 千元及│            │
│  │          │            │備之際，搶奪│      │鑰匙3 支│            │
│  │          │            │壬○○持於右│      │        │            │
│  │          │            │手之財物    │      │        │            │
├─┼─────┼──────┼──────┼───┼────┼──────┤
│六│98年2月6日│嘉義縣新港鄉│騎乘不知情之│己○○│黑色皮包│犯搶奪罪，累│
│  │12時30分許│大興村大安街│陳明輝出借之│      │ 1個，內│犯，處有期徒│
│  │          │1號旁       │LRU-499 號重│      │有現金1 │刑柒月。    │
│  │          │            │型機車，趁張│      │千元、健│            │
│  │          │            │素娥獨自行走│      │保卡、駕│            │
│  │          │            │不及防備之際│      │照、身分│            │
│  │          │            │，搶奪己○○│      │證及印章│            │
│  │          │            │雙手抱持之財│      │等      │            │
│  │          │            │物          │      │        │            │
├─┼─────┼──────┼──────┼───┼────┼──────┤
│七│98年2月6日│嘉義市西區永│騎乘不知情之│王劉玉│健康食品│犯搶奪罪，累│
│  │20時42分許│安街16號前  │陳明輝出借之│美    │、鑰匙 1│犯，處有期徒│
│  │          │            │LRU-499 號重│      │支      │刑柒月。    │
│  │          │            │型機車，趁王│      │        │            │
│  │          │            │劉玉美騎乘腳│      │        │            │
│  │          │            │踏車不及防備│      │        │            │
│  │          │            │之際，搶奪王│      │        │            │
│  │          │            │劉玉美放置在│      │        │            │
│  │          │            │腳踏車菜籃內│      │        │            │
│  │          │            │之財物      │      │        │            │
├─┼─────┼──────┼──────┼───┼────┼──────┤
│八│98年2月7日│嘉義縣新港鄉│騎乘不知情之│乙○○│黑色錢包│犯搶奪罪，累│
│  │14時50分許│中山路70巷9 │陳明輝出借之│      │ 1個，內│犯，處有期徒│
│  │          │號前        │ LRU-499號重│      │有現金6 │刑柒月。    │
│  │          │            │型機車，趁王│      │千元、信│            │
│  │          │            │麗芬騎乘腳踏│      │用卡、金│            │
│  │          │            │車不及防備之│      │融卡、駕│            │
│  │          │            │際，搶奪王麗│      │照、身分│            │
│  │          │            │芬放置在腳踏│      │證及健保│            │
│  │          │            │車前籃內之財│      │卡等    │            │
│  │          │            │物          │      │        │            │
├─┼─────┼──────┼──────┼───┼────┼──────┤
│九│98年 2月12│嘉義縣新港鄉│騎乘不知情之│庚○○│黑色手提│犯搶奪罪，累│
│  │日11時55分│大興村中正路│陳明輝出借之│      │包 1個，│犯，處有期徒│
│  │許        │101巷11號前 │ LRU-499號重│      │內有身分│刑柒月。    │
│  │          │            │型機車，趁陳│      │證、健保│            │
│  │          │            │素真騎乘腳踏│      │卡、駕照│            │
│  │          │            │車不及防備之│      │、行照、│            │
│  │          │            │際，搶奪陳素│      │提款卡、│            │
│  │          │            │真放置在腳踏│      │印章及定│            │
│  │          │            │車前籃內之財│      │存單等  │            │
│  │          │            │物          │      │        │            │
└─┴─────┴──────┴──────┴───┴────┴──────┘
附錄本案論罪科刑法條：
刑法第320條第1項（普通竊盜罪）
意圖為自己或第三人不法之所有，而竊取他人之動產者，為竊盜
罪，處 5 年以下有期徒刑、拘役或 5 百元以下罰金。
刑法第325條第1項（普通搶奪罪）
意圖為自己或第三人不法之所有，而搶奪他人之動產者，處 6 月
以上5 年以下有期徒刑。


司法院資訊處製作；財團法人民間司法改革基金會備份。
